【裁判字號】    99,易,2447
【裁判日期】    991029
【裁判案由】    毒品危害防制條例
【裁判全文】
臺灣板橋地方法院刑事判決              99年度易字第2447號
公  訴  人  臺灣板橋地方法院檢察署檢察官
被      告  甲○○
上列被告因違反毒品危害防制條例案件，經檢察官提起公訴（99
年度毒偵字第6423號），本院依簡式審判程序，判決如下：
    主  文
甲○○施用第二級毒品，累犯，處有期徒刑陸月，如易科罰金，
以新臺幣壹仟元折算壹日。
    事實及理由
一、本案被告甲○○所犯係死刑、無期徒刑、最輕本刑為3 年以
    上有期徒刑以外之罪，其於準備程序中就被訴事實為有罪之
    陳述，經本院告知簡式審判程序之旨，並聽取公訴人、被告
    之意見後，經裁定進行簡式審判程序，合先敘明。
二、本案之犯罪事實及證據、應適用之法條，除分別補充如下外
    ，餘均引用如附件臺灣板橋地方法院檢察署檢察官起訴書之
    記載：
  (一)於犯罪事實欄補充：「甲○○前於民國87年間因施用毒品案
    件，經依本院裁定送勒戒處所觀察、勒戒後，認有繼續施用
    毒品之傾向，經本院裁定令入戒治處所施以強制戒治，嗣因
    執行強制戒治成效及格，無繼續戒治之必要，本院乃裁定停
    止戒治，所餘期間付保護管束，而於88年5 月13日釋放出所
    ，嗣該停止戒治付保護管束期間於88年9 月24日戒治而未經
    撤銷，視為強制戒治期滿，並由臺灣板橋地方法院檢察署檢
    察官以89年度戒毒偵字第12號為不起訴處分確定。又於上開
    強制戒治執行完畢後5 年內之89年間因施用毒品案件，經本
    院以89年度易字第1940號判處有期徒刑7 月確定，於91年2
    月16日執行徒刑完畢。復於91年間因施用毒品案件，經本院
    以91年度易字第1710號判處有期徒刑10月確定；再於93年間
    因施用毒品案件，經本院以93年度易字第693 號判處有期徒
    刑1 年確定；乃入監接續執行上開徒刑，於94年12月2 日縮
    短刑期假釋出監，於95年1 月25日縮刑期滿而未經撤銷，視
    為已執行完畢。另於95年間因施用毒品案件，經本院以95年
    度易字第1517號判處有期徒刑1 年2 月確定；又於96年間因
    竊盜案件，經本院以95年度簡字第6564號判處有期徒刑3 月
    確定；嗣經本院以96年度聲減字第1114號就後二案所處徒刑
    部分裁定均減刑，並應合併執行有期徒刑7 月確定，乃與其
    另犯妨害自由、竊盜等罪所處拘役接續執行，於96年7 月16
    日縮短刑期執行完畢。再於97年間因施用毒品案件，經本院
    以97年度簡字第7098號判處有期徒刑6 月確定，於98年6 月
    27日執行徒刑完畢。末於98年間因施用毒品案件，經本院以
    98年度簡字第4056號判處有期徒刑6 月確定，於99年3 月8
    日執行徒刑完畢（於本案構成累犯）」。
  (二)於證據欄補充：「被告於本院審理時之自白」以及「按施用
    第二級毒品為犯罪行為，毒品危害防制條例第10條定有處罰
    明文。故施用第二級毒品者，依前揭規定本應科以刑罰。惟
    基於刑事政策，對合於一定條件之施用者，則依同條例第20
    條、第23條之規定，施以觀察、勒戒及強制戒治之保安處分
    。又毒品危害防制條例於92年7 月9 日修正公布，自93年1
    月9 日施行，其中第20條、第23條將施用毒品之刑事處遇程
    序，區分為『初犯』及『5 年內再犯』、『5 年後再犯』。
    依其立法理由之說明：『初犯』，經觀察、勒戒或強制戒治
    後，應為不起訴處分或不付審理之裁定；經觀察、勒戒或強
    制戒治執行完畢釋放後，『5 年內再犯』者，因其再犯率甚
    高，原實施之觀察、勒戒及強制戒治既已無法收其實效，爰
    依法追訴或裁定交付審理。至於經觀察、勒戒或強制戒治執
    行完畢釋放後，『5 年後再犯』者，前所實施之觀察、勒戒
    或強制戒治已足以遮斷其施用毒品之毒癮，為期自新及協助
    其斷除毒癮，仍適用『初犯』規定，先經觀察、勒戒或強制
    戒治之程序。從而，依修正後之規定，僅限於『初犯』及『
    5 年後再犯』二種情形，始應先經觀察、勒戒或強制戒治程
    序。倘被告於5 年內已再犯，經依法追訴處罰，縱其第三次
    （或第三次以上）再度施用毒品之時間，在初犯經觀察、勒
    戒或強制戒治執行完畢釋放5 年以後，已不合於『5 年後再
    犯』之規定，且因已於『5 年內再犯』，顯見其再犯率甚高
    ，原實施觀察、勒戒或強制戒治，已無法收其實效，即應依
    該條例第10條處罰（最高法院97年度第5 次刑庭會議決議意
    旨參照）。查被告有如前所述曾施以強制戒治執行完畢及於
    強制戒治執行完畢釋放後5 年內再犯施用毒品罪而經法院判
    刑確定等情，有臺灣高等法院被告前案紀錄表1 件在卷可查
    ，則其本案施用毒品之時間距離其初犯施用毒品罪而接受強
    制戒治執行完畢之日即88年9 月24日，雖已逾5 年，惟其既
    曾於該次強制戒治執行完畢釋放後5 年內多次再犯施用毒品
    犯行，且均經法院判刑確定，是其再犯本案施用第二級毒品
    罪，依上開說明，自非屬毒品危害防制條例第20條第3 項所
    定『5 年後再犯』之情形，仍應依法追訴處罰」。
  (三)於應適用法條欄補充：「被告施用第二級毒品前，非法持有
    第二級毒品之低度行為，應為其施用該毒品之高度行為所吸
    收，不另論罪」。
三、爰審酌被告前因施用毒品，獲得不起訴處分之寬典，復多次
    入監執行徒刑完畢，竟仍無法戒絕毒癮，再次漠視法令禁制
    而犯本罪，惟其施用毒品所生危害，實以自戕身心健康為主
    ，對於他人生命、身體、財產等法益，尚無明顯而重大之實
    害，兼衡其犯罪後坦承犯行，已知悔悟等一切情狀，量處如
    主文所示之刑，以示懲儆。
據上論斷，應依刑事訴訟法第273 條之1 第1 項、第299 條第1
項前段、第310 條之2 、第454 條第2 項，毒品危害防制條例第
10條第2 項，刑法第11條前段、第47條第1 項、第41條第1 項前
段，判決如主文。
本案經檢察官吳孟竹到庭執行職務。
中    華    民    國    99    年    10    月    29    日
                  刑事第六庭    法  官  王瑜玲
以上正本證明與原本無異
如不服本判決應於送達後10日內向本院提出上訴狀
                                書記官  謝嘉玲
中    華    民    國    99    年    10    月    29    日
附錄本案論罪科刑法條全文：
毒品危害防制條例第10條
施用第一級毒品者，處6 月以上5 年以下有期徒刑。
施用第二級毒品者，處3 年以下有期徒刑。

司法院資訊處製作；財團法人民間司法改革基金會備份。
